【裁判字號】    95,交聲,479
【裁判日期】    950830
【裁判案由】    聲明異議
【裁判全文】
臺灣彰化地方法院交通事件裁定         95年度交聲字第479號
原處分機關  交通部公路總局臺中區監理所彰化監理站
異  議  人
即受處分人  乙○○
上列受處分人因違反道路交通管理處罰條例案件，對於交通部公
路總局臺中區監理所彰化監理站民國95年5月23日所為之處分（
彰監四字第裁64─I00000000號裁決書）聲明異議，本院裁定如
下：
    主  文
原處分撤銷。
乙○○汽車駕駛人倒車時，不依規定在交通頻繁處所倒車，處新
臺幣貳佰元罰鍰。
    理  由
一、原處分機關係以：異議人即受處分人乙○○駕駛所有8430-G
    C號自小貨車，於民國95年4月23日15時許，在彰化縣員林鎮
    ○○街與大同路口附近，因「在交通頻繁處所倒車」而違規
    ，爰依修正前道路交通管理處罰條例第50條第1項第1款規定
    ，裁罰鍰新臺幣（下同）600元，於法應無不合等語。
二、聲明異議意旨略以：我在員農黃昏市場內作生意。惟於 4月
    23日下午一如往常在市場出入口進行卸貨，當時一輛賓士車
    急速而過，導致擦撞到照後鏡，未料警察竟莫名開立紅單等
    語為此提出異議。
三、異議人為本件違規行為後，道路交通管理處罰條例雖於94年
    12月28日修正公布，並於95年7月1日施行。惟按行為後法律
    或自治條例有變更者，適用行政機關最初裁處時之法律或自
    治條例。但裁處前之法律或自治條例有利於受處罰者，適用
    最有利於受處罰者之規定，行政罰法第 5條定有明文；此所
    謂「行政機關最初裁處」之時點，係指有權裁處之行政機關
    為第一次裁處時，其性質為實體法上之行政處分。又道路交
    通管理處罰條例所定之罰鍰、吊扣證照、記點等裁罰，本屬
    行政罰之性質，自有行政罰法前開條文規定之適用。異議人
    係於95年4月23日為本件違規行為，而原處分機關則於95年5
    月23日為最初裁處即本案裁決書，均於道路交通管理處罰條
    例前開修正施行之前，揆諸前揭規定，即應適用修正前之道
    路交通管理處罰條例，而無新舊法比較適用之問題，合先敘
    明。
四、按汽車駕駛人倒車時，不依規定在彎道、狹路、陡坡、橋樑
    、隧道、圓環、單行道、快車道等危險地帶或交通頻繁處所
    倒車者，處新臺幣200元以上400元以下罰鍰，修正前道路交
    通管理處罰條例第50條第1項第1款定有明文。
五、異議人即受處分人乙○○於上開時、地，駕駛車號8430—GC
    自小貨車倒車時，與證人甲○○駕駛車號PG—2069號之自小
    客車擦撞而肇事之事實，業據異議人與證人甲○○於員警所
    製作之事故談話筆錄供承在卷，且證人甲○○於本院調查時
    到庭證稱：「我是從大家來餐廳的停車場開出來，到了黃昏
    市場，受處分人剛好從黃昏市場倒車出來到我直行的那條路
    上，兩台車就發生擦撞，擦撞當時兩台車是呈垂直，我是直
    行，受處分人的車是在倒車橫在馬路中間，該條路是雙向道
    ，當時這條路上車子很多，因為當時是中午用餐結束的時間
    ，所以那個地方交通很頻繁，車子很多。」（見95年 7月31
    日本院訊問筆錄）等語，並有彰化縣警察局道路交通事故談
    話紀錄表2份、舉發違反道路交通管理事件通知單1紙、裁決
    書 1份在卷可稽，是異議人在交通頻繁處所駕駛車輛倒車之
    違規事實，當可認定。雖異議人辯稱其平時在作生意都由該
    市場出入口卸貨，並提出每天車輛進出市場的照片云云。惟
    道路交通管理處罰條例係主管機關為加強道路交通管理，維
    護交通秩序，確保交通安全，經由立法機關所制定之法律規
    範，受處分人雖其情可憫，仍不得以其異議狀內所述之個人
    事由，解免其違規責任之理由甚明，如受處分人認其中部分
    規定非為妥適，自應透過其他管道謀求修法解決，尚非本院
    所得審酌，附此敘明。
六、綜上所述，受處分人確有在前揭時間，駕駛車輛於交通頻繁
    處所倒車之違規行為無訛。惟原處分機關援引修正前道路交
    通管理處罰條例第50條第1項第1款規定，卻依法裁處受處分
    人罰鍰600元，顯與修正前道路交通管理處罰條例第50條第1
    項第 1款規定之應處200元以上400元以下罰鍰有間，原處分
    自屬無可維持，應由本院將原處分予以撤銷，並就前揭違規
    行為，依修正前道路交通管理處罰條例第50條第1項第1款規
    定及違反道路交通管理事件統一裁罰基準表之規定，裁處如
    主文第2項所示之處分，以資適法。
七、據上論斷，應依道路交通管理處罰條例第87條第 2項、道路
    交通案件處理法第20條，裁定如主文。
中    華    民    國    95    年    8     月    30    日
                  交通法庭      法  官  簡婉倫
以上正本證明與原本無異。
如不服本裁定，應於裁定送達後5日內向本院提出抗告狀（須附
繕本）。
中    華    民    國    95    年    8     月    30    日
                                書記官


司法院資訊處製作；財團法人民間司法改革基金會備份。
